臺灣高等法院民事判決　　　　　　　　　 94年度上易字第3號
上　訴　人　王竣民即祭祀公業王五祥管理人
訴訟代理人　王振志律師
上　訴　人　甲○○
　　　　　　乙○○
　　　　　　丁○○○
　　　　　　丙○○
共　　　同
訴訟代理人　莊柏林律師
複代理人　　陳英鳳律師
當事人間調整租金等事件，兩造對於中華民國93年11月26日臺灣
臺北地方法院93年度訴字第2699號第一審判決各自提起上訴，本
院於94年8月23日言詞辯論終結，判決如下：
    主  文
原判決關於駁回上訴人王竣民即祭祀公業王五祥管理人下開第2
項、第3項之訴部分，及除確定部分外訴訟費用之裁判均廢棄。
上訴人甲○○、乙○○、丁○○○、丙○○各就如附表1土地標
示欄所示第318地號、第319地號土地之地上權應給付之年租金自
民國93年10月1日起，分別依承租土地當年度每平方公尺申報地
價除原判決已調高部分外，應再調高年息百分之1，第320地號土
地應再調高年息百分之4，均應於當年7月15日一次付清。
上訴人甲○○、乙○○、丁○○○、丙○○就上開第318、319地
號土地部分，應各依前項調整後之年租金數額，就前項土地所登
記取得之地上權（登記字號詳如附表1所示），協同王竣民即祭
祀公業王五祥管理人辦理有關租金數額之變更登記。
上訴人甲○○、乙○○、丁○○○、丙○○之上訴駁回。
第一、二審訴訟費用除確定部分外，由上訴人甲○○、丁○○○
各負擔6分之2、乙○○、丙○○各負擔6分之1。
    事實及理由
一、本件上訴人即被上訴人王竣民（即祭祀公業王五祥管理人，
    下稱王五祥祭祀公業）主張：臺北市○○區○○段2小段第
    318地號（重測前為萬盛段溪子口小段第112、112-5、112-6
    、113、113-3、113-12、113-13、113-14地號，總面積為
    805平方公尺），同區段第319地號（重測前為萬盛段溪子口
    小段第112-3、112-9、113地號，總面積為861平方公尺）及
    同區段第320地號（重測前為萬盛段溪子口小段第113地號，
    總面積為533平方公尺）土地為伊所有，而被上訴人即上訴
    人甲○○、乙○○、丁○○○、丙○○（下稱甲○○等4人
    ），分別自民國66年間陸續向伊承租上開土地，並受讓移轉
    登記取得上開土地地上權，兩造間所為地上權登記之字號，
    如附表1所示（按320地號土地嗣已塗銷地上權登記，惟未終
    止租約），而甲○○等4人就所承租之上開土地與伊訂有不
    定期限之土地租賃契約，約定租金為「每年每坪依該地號申
    報地價百分之3計算地租，於當年7月15日乙次付清」，惟當
    時因系爭土地尚未開發土地價值不高所致，故約定租金數額
    甚低，然現今系爭土地位居臺北市○○○路北往南之主要幹
    道旁，地處臺北市○○地段，交通亦甚便利，系爭土地升值
    甚鉅，而伊每年須繳納之地價稅之稅率則已高達系爭土地每
    平方公尺申報地價年息百分之5.5，伊向甲○○等4人得收取
    之每年地租則甚微，致入不敷出，且該地價之升漲，乃緣自
    社會進步之情勢所致，顯非兩造締結租賃契約當時所得預期
    ，伊乃於提起本訴訟前即依系爭土地附近普遍之租地行情，
    曾於88年間向甲○○等4人表示自88年度起，依其等承租土
    地面積之每年度每平方公尺申報地價百分之7計算年租金，
    甚至伊於提起本訴訟前，更發函再次向甲○○等4人為調租
    之意思表示，惟均未經甲○○等4人同意，伊乃本於出租人
    之地位，依司法院院字第986號解釋，類推適用民法第442
    條之規定及民事訴訟法第397條之規定，聲請將兩造之地上
    權年租金約定，調高改依系爭土地每年度每平方公尺申報地
    價之百分之7計算每年地上權地租給付伊，以符公平原則，
    且地上權之地租，係地上權人使用土地而支付之對價，為地
    上權之內容，本件地上權人即甲○○等4人支付之地租既應
    調整，並應就調整後之地租協同伊辦理租金數額之變更登記
    。又甲○○等4人就系爭320地號之土地未按約定繳納租金，
    乙○○未按約定繳納系爭318、319地號92年度租金等情，爰
    依租賃關係，求為命(一)甲○○等4人各承租王五祥祭祀公業
    所有如原判決附表三所示土地之應付年租金，應自王五祥祭
    祀公業93年9月27日民事減縮、擴張訴之聲明狀繕本送達甲
    ○○等4人之翌日起，均分別調整為依承租土地當年度申報
    地價年息百分之7計算，於當年7月15日乙次付清。(二)甲○○
    等4人應各依前項調整後之年租金數額就前項第318、319地
    號土地所登記取得之地上權（登記字號如附表1所示），協
    同王五祥祭祀公業辦理有關租金數額之變更登記。(三)甲○○
    等4人應各給付王五祥祭祀公業如原判決附表三所示之金額
    ，暨均自起訴狀繕本送達甲○○等4人之翌日起，至清償日
    止，按年息百分之5計算利息之判決（原審判決(一)甲○○等4
    人就坐落台北市○○區○○段貳小段第318、319地號土地（
    其土地總面積如原判決附表一所示）之地上權（該地上權設
    定權利範圍、應有部分、收件字號分別如原判決附表一所示
    ）之應付年租金應自93年10月1日起，均分別調整為「依該
    土地當年度每平方公尺申報地價年息百分之6計算，於當年7
    月1日給付」。(二)甲○○等4人應各依前項調整後之年租金數
    額就前項第318、319地號土地所登記取得之地上權權利內容
    ，協同王五祥祭祀公業辦理有關租金數額之變更登記。(三)甲
    ○○應給付王竣民10萬0,681元，及自93年7月5日起至清償
    日止，按年息百分之5計算之利息。(四)乙○○應給付王五祥
    祭祀公業7萬2,364元，及自93年7月5日起至清償日止，按年
    息百分之5計算之利息。(五)丁○○○應給付王五祥祭祀公業
    10萬0,681元，及自93年6月22日起至清償日止，按年息百分
    之5計算之利息。(六)丙○○應給付王五祥祭祀公業5萬0,340
    元，及自93年6月22日起至清償日止，按年息百分之5計算之
    利息。(七)王五祥祭祀公業其餘之訴駁回。王五祥祭祀公業對
    敗訴部分，提起一部上訴，對逾上開(三)至(六)項以外敗訴部分
    ，則未聲明不服而確定。甲○○等4人對其敗訴部分則聲明
    不服）。並上訴聲明：(一)原判決關於駁回王五祥祭祀公業下
    開第2項之訴部分廢棄。(二)上開廢棄部分，甲○○等4人應各
    就如附表1土地標示欄所示第318地號、第319地號土地之地
    上權應給付之年租金自93年10月1日起，分別調整為依承租
    土地當年度每平方公尺申報地價再調高年息百分之1，第320
    地號土地再調高年息百分之4，均應於當年7月15日一次付清
    。(三)甲○○等4人應各依前項調整後之年租金數額，就前項
    第318、319地號土地所登記取得之地上權（登記字號詳如附
    表1所示），協同得之地上辦理有關租金數額之變更登記。
    答辯聲明：駁回對造之上訴。
二、甲○○等4人則以：伊等分別與王五祥祭祀公業就系爭第318
    、319、320地號土地與王五祥祭祀公業訂立土地租賃契約書
    ，並設定地上權登記在案（第320地號土地已塗銷地上權登
    記），依租賃契約第4條約定，係依申報地價百分之3計算地
    租，申報地價升高者，亦依此比率調升，即屬「水漲船高」
    之約定，出租人應無片面漲高地租依申報地價百分之7計付
    之理由；又甲○○、丙○○、丁○○○均分別依約繳納至92
    年度之租金，乙○○亦繳納至91年度之租金，並經管理人王
    竣民收領，雙方對於租金之意思表示一致，無調整租金之必
    要；又系爭第320地號土地，業經臺北市政府因都市○○○
    ○○道路，正為車輛出入之大路，王五祥祭祀公業計算此部
    分之租金，要屬無據。另萬隆捷運站至系爭土地，即自臺北
    市○○○路○段216號至同路6段30-2號，共有80個門號，走
    路逾10分鐘，並未如王五祥祭祀公業所稱在捷運站附近，且
    亦非店家林立之繁榮景象，王五祥祭祀公業謂該處即為新興
    之景美商圈，有遠東百貨購物中心、漢神百貨、巨星全球影
    城等，顯屬虛構云云，資為抗辯。並上訴聲明：(一)原判決關
    於甲○○等4人敗訴部分廢棄。(二)上開廢棄部分，王五祥祭
    祀公業在第一審之訴及假執行之聲請均駁回。答辯聲明：駁
    回對造之上訴。
三、兩造不爭執事項：
    王五祥祭祀公業所有之臺北市○○區○○段2小段第318、
    319地號土地為甲○○等4人所承租，並設有地上權登記，甲
    ○○等4人所承租上開土地，地租原約定為：每年每坪依該
    地號申報地價百分之3計算地租；又系爭土地位於臨八線之
    羅斯福路6段及景福街交叉口處，建物前即為公車站牌，附
    近有捷運萬隆站，沿景福街可達環河快速道路，系爭土地之
    地價稅自88年至91年係按千分之55累進稅率課徵，92年起適
    用千分之45累進稅率課徵等事實，為兩造所不爭執（見本院
    卷第177頁之筆錄、第147頁之書狀），且有土地登記簿謄本
    、甲○○及丁○○○土地租賃契約書及乙○○及丙○○繳租
    收據可證（見原審卷第13頁至第21頁）自堪信為真實。
四、本件經依民事訴訟法第463條準用同法第270條之1第1項第3
    款規定，整理並協議簡化爭點後，兩造同意就本院94年6月
    13日準備程序中，兩造協議簡化之爭點為辯論範圍（見本院
    卷第178頁之筆錄）。茲僅就兩造協議簡化後之爭執點，分
    述如下：
    (一)關於系爭320地號，兩造間有無租賃關係存在？是否已終
      止租賃關係？經查；
      1.依兩造之土地租賃契約書所載，系爭第320地號土地現
        仍為甲○○等4人之承租範圍，有土地租賃契約書可考
        （見原審卷第16頁至第21頁）。
      2.再者，系爭第320地號土地仍為甲○○等4人所有建物之
        建築基地之一部，然既為甲○○等4人所有建物之附屬
        利用之法定空地，而同屬甲○○等4人所有建物之基地
        範圍。雖供走道之用，亦不改變其基地之性質，日後仍
        有土地法第104條及土地徵收補償之權利。縱王五祥祭
        祀公業自78年起未收取第320地號土地租金，非謂兩造
        間即無租賃關係之存在。甲○○等4人於言詞辯論期日
        亦不願主張兩造間無租賃關係存在（見本院卷第187頁
        之筆錄），準此，本部分土地之租約關係，仍然存在，
        堪以認定。
    (二)關於系爭318、319、320地號土地，王五祥祭祀公業是否
      有權請求調整租金為申報地價之百分之7？是否公允？兩
      造有無合意就承租之土地應給付之地租自78年5月20日起
      均按申報地價百分之3計算？經查：
      1.按租賃物為不動產者，因其價值之昇降，當事人得聲請
        法院增減其租金，民法第442條前段定有明文。又地上
        權之地租與租賃契約之租金固屬不同，然就其（因使用
        土地而支付金錢為）對價之點言之，則二者實相類似，
        故關於民法第442條之規定，於地上權地租之增加，應
        類推適用（司法院院字第九八六號解釋參照）。又租賃
        物為不動產者，其價值如有昇漲，出租人依法得為增租
        之請求，是否增租及所增加租額之多寡，應以土地繁榮
        之程度、鄰地租金、該租戶於租賃物之需要及其使用所
        受之利益，暨該地一般經濟狀況而斷定之（最高法院20
        年上字283號、19年上字第132號判例意旨參照）。而契
        約成立後，情事變更，非當時所得預料，而依其原有效
        果顯失公平者，當事人得聲請法院增減其給付或變更其
        他原有之效果，民法第227條之2第1項亦定有明文。
      2.查王五祥祭祀公業主張系爭第318、319、320地號土地
        於66年3月30日與甲○○、乙○○、丁○○○簽訂土地
        租賃契約，嗣並辦理地上權登記，另丙○○則係受讓同
        時期簽訂之地上權，此為甲○○等4人所不爭執（見本
        院卷第177頁之筆錄、第147頁之書狀），並有土地租賃
        契約、系爭土地重測前之台北市○○區○○段溪子口小
        段第113地號土地登記簿謄本及系爭第320地號土地登記
        簿謄本可考（見原審卷第16頁至第19頁、第129頁至第
        134頁）。又依系爭土地公告地價表所載，93年度之每
        平方公尺之公告地價，即系爭第318地號為6萬8,200元
        ，第319地號為5萬0,316元，第320地號為3萬9,554元（
        見原審卷第108頁至第110頁之公告地價），均與66年間
        甲○○等4人承租時，即系爭土地重測前之台北市○○
        區○○段溪子口小段第113地號土地每平方公尺公告地
        價1,376元，及同小段第112地號土地每平方公尺公告地
        價為4,571元（見原審卷第22頁之公告地價）相去甚遠
        ，足見系爭土地升值甚鉅。而系爭土地價值之遽漲，係
        緣自社會進步所致，顯非締結契約當時所得預期，依上
        開說明，王五祥祭祀公業就系爭第318、319地號土地之
        地上權租金自得類推適用民法第442條請求調整租金規
        定，及依民法第227條之2第1項情事變更原則，及就系
        爭第320地號土地之租賃契約租金適用民法第442條請求
        調整租金規定，及依民法第227條之2第1項情事變更原
        則，請求調整地上權地租。
      3.雖甲○○等4人以本件租金依租賃契約書第4條所載，係
        依系爭土地申報地價百分之3計算，申報地價升高者，
        租金亦依此比率調升，即屬「水漲船高」之約定，出租
        人應無片面漲高地租依申報地價百分之7計付之理由抗
         辯之。惟按在平均地權條例施行區域，直轄市或縣（
        市）主管機關規定地價或重新規定地價之程序包括分區
        調查最近1年之土地買賣價格或收益價格，土地所有權
        人未於公告期間申報地價者，按公告地價百分之80為其
        申報地價，若土地所有權人申報者，於公告地價百分之
        80至120間定其申報地價，平均地權條例第15條第1款、
        第16條分別定有明文，亦即申報地價固隨土地繁榮情況
        以提高實際買賣及收益價格而上揚，惟以申報地價固定
        比例約定租金時，該比例既為約定租金之方式，應以租
        賃物之相關狀況為其約定比例高低之依據，此觀諸土地
        法第97條第1項所為：「城市地方房屋之租金，以不超
        過土地及其建築物申報總價額年息百分之10為限」之規
        定，亦知該租金計算比例確有高低之不同。惟倘契約成
        立後，基地周邊環境，工商繁榮之程度，承租人利用基
        地之經濟價值及所受利益等項，已有變更，非當時所得
        預料，而租金依原約定基地申報地價之固定比率計算顯
        失公平者，出租人自得依民法第227條之2第1項規定，
        訴請法院調整其租金（最高法院93年度台上自第2446號
        判決意旨參照）。而本件王五祥祭祀公業並未申報地價
        ，乃依平均地權條例第16條之規定，以公告地價百分之
        80為其申報地價，是王五祥祭祀公業主張依公告地價之
        8成為租金之計算基礎，顯與市場價格有相當差異，自
        屬可信。故租賃狀況既得決定租金按申報地價核算之比
        例，當租賃狀況變動時，原約按申報地價百分之3計租
        偏低時，自得調整前開租金計算之比例，不因申報地價
        有漲跌之起伏而有不同。是甲○○等4人所為之上開抗
        辯，顯不足取。
      4.又王五祥祭祀公業主張當初依租約辦理地上權登記時約
        定以「每年每坪依該地號申報地價百分之3計算地租，
        於當年7月15日乙次付清」，而王五祥祭祀公業現今每
        年須繳納之地價稅稅率已高達系爭土地每平方公尺申報
        地價年息百分之4.5等情，為甲○○等4人所不爭執，其
        中原約定租金部分，有前開土地租賃契約可憑，至王五
        祥祭祀公業適用之地價稅稅率部分，核與台北市稅捐稽
        徵處文山分處以93年9月14日以北市稽文山甲字第09360
        892400號函查結果相符，有該函文可考（見原審卷第
        172頁至第175頁），自屬真實。又系爭土地第318、319
        地號土地上之建物中，門牌號碼台北市○○○路○段30
        之2號2樓為甲○○所有，門牌號碼台北市○○○路○段
        30之2號3樓為乙○○所有，門牌號碼台北市○○○路○
        段30號3樓為丁○○○所有，門牌號碼台北市○○○路○
        段28號為丙○○所有等情，有上開四建物之建物登記簿
        謄本可考（見原審卷第139頁至第143頁），且為甲○○
        等4人所不爭執，而上開四建物所在臨八線道之羅斯福
        路，建物前即為公車站牌，附近有商店、捷運萬隆站，
        並緊鄰景福街，業經原審至現場履勘屬實，有勘驗筆錄
        可考（見原審卷第180、181頁），甲○○等4人之訴訟
        代理人於原審履勘現場時，稱該捷運萬隆站距甲○○等
        4人上開建物步行約七分鐘等情，王五祥祭祀公業訴訟
        代理人則稱系爭土地係正坐落南北幹道約30米寬之羅斯
        福路6段及景福街交叉路口，而羅斯福路6段與景福街口
        適為公車萬隆站，約十多公車路線聚集於此，再沿羅斯
        福路六段北行約100公尺即為新店-淡水線捷運萬隆站，
        沿景福街西行約200米即銜接水源快速道路景美匝道，
        沿水源快速道路可直達台北市東區、北區等地，交通四
        通八達極為便捷等情，並提出系爭土地之街道圖為憑（
        見本院卷第117頁至第119頁），則有關兩造訴訟代理人
        所為系爭土地附近之現況之主張，應屬可信。至甲○○
        等4人事後陳稱捷運萬隆站與其等所有上開建物相隔80
        個門牌，步行逾10分鐘，核與原審現場履勘時所陳述不
        符，是否真實已存疑；況以80個門牌建物步行逾10分鐘
        即可到達之捷運站，仍屬交通便利之處所，是甲○○等
        4人事後所為之抗辯，自不足採。本院斟酌系爭第318、
        319地號土地，沿台北市○○○路○段及景福街兩側店家
        林立，更顯繁榮，且往南約1公里即至景美市場，該處
        即為新興之景美商圈，有遠東愛買購物中心、漢神百貨
        、巨星全球影城等及多處著名料理店聚集於此。而系爭
        土地於景福街21巷內即為志清國小，且方圓1公里內即
        有4、5間中小學，此有上開勘驗筆錄及照片可稽（見原
        審卷第180、181頁之勘驗筆錄、本院卷第117頁至第119
        頁之照片）。足證甲○○等4人所承租之系爭土地地處
        交通便利，坐落位置繁榮區，認王五祥祭祀公業請求甲
        ○○等4人將系爭地上權地租金約定，調高改依系爭土
        地每年度每平方公尺申報地價之百分之7計算，自屬允
        當。
      5.又系爭第320地號土地，係位於台北市○○街12巷，其
        現狀為通道雖無建物，為兩造所不爭執（見原審卷第
        181頁之筆錄），惟依兩造之土地租賃契約書所載，系
        爭第320地號土地現仍為甲○○等4人之承租範圍，有土
        地租賃契約書可考（見原審卷第16頁至第21頁），雖第
        320地號為既成通道，且已塗銷地上權，惟仍配置成上
        述建物之法定空地之一部，自不影響甲○○等4人之承
        租事實，仍不礙兩造租賃關係之存續，已如前述。且系
        爭第320地號整編前係為萬盛段溪子口小段第113地號（
        見原審卷第129頁至第134頁、第152頁至第155頁之土地
        登記謄本），而該地號土地為甲○○等4人所承租，上
        開建物雖未實際坐落系爭第320地號土地上，王五祥祭
        祀公業主張此乃因該棟建物其建蔽率僅為百分之60之故
        （即成為法定空地）等語，甲○○等4人對此亦未爭執
        （見本院卷第187頁之筆錄），王五祥祭祀公業陳稱若
        甲○○等4人願與王五祥祭祀公業變更系爭租賃契約書
        ，將系爭320地號土地自系爭租約中剔除，王五祥祭祀
        公業則不收取320地號土地之租金，惟甲○○等4人均不
        同意將320地號土地自系爭租賃契約中剔除（見本院卷
        第187頁之筆錄）。益證兩造間就系爭320地號土地仍有
        租賃關係存在，系爭第320地號確係為甲○○等4人所有
        建物之法定空地。王五祥祭祀公業主張倘無該第320地
        號土地作為甲○○等4人所有建物之建築基地法定空地
        ，甲○○等4人所有建物之建築基地面積僅剩185平方公
        尺，建物將成為違章建築【即僅剩萬盛段溪子口小段第
        112-3地號（面積12平方公尺）＋第112-5地號（面積27
        平方公尺）＋第112-6地號（面積68平方公尺）＋第
        112-9地號（面積4平方公尺）＋第113-12地號（面積2
        平方公尺）＋第113-13地號（面積26平方公尺）＋第
        113-14地號（面積46平方公尺）】。縱甲○○等4人並
        未於系爭第320地號土地上建屋使用，然甲○○等4人亦
        因系爭第320地號土地作為該建物之建築基地之法定空
        地，而增加其該建物之實際建築面積，實難認甲○○等
        4人未因此而受有利益等語，自屬有據。系爭第320地號
        土地縱已成既成通道，然仍兼為甲○○等4人所有建物
        之附屬利用法定土地，亦屬甲○○等4人所有建物之建
        築基地範圍。且「基地出賣時‧‧‧承租人有依同樣條
        件應先購買之權」，土地法第104條第1項定有明文。又
        「被徵收之土地‧‧‧應有之負擔，‧‧‧由主管機關
        於發給地價補償費‧‧‧為清償結束之」，土地徵收條
        例第35條亦定有明文。縱王五祥祭祀公業就第320地號
        土地無須繳納地價稅，第320地號土地之地上權已塗銷
        ，惟兩造既存有租賃關係，於日後王五祥祭祀公業如出
        賣系爭土地或政府徵收時，甲○○等4人均有土地法第
        104條優先承買權及受領徵收補償之權利。王五祥祭祀
        公業就系爭第320地號土地訴請調整租金，自屬有據。
        本院審酌甲○○等4人所承租之系爭土地地處交通便利
        ，坐落位置繁榮區，已如上述，認王五祥祭祀公業請求
        甲○○等4人將系爭地上權地租金約定，調高改依系爭
        土地第320地號土地每年度每平方公尺申報地價之百分
        之7計算，亦屬允當。
      6.又按聲請法院增減其租金，在未聲請法院增減其租金以
        前，原約定之租金額，仍有拘束雙方當事人之效力，法
        院為調整租金之判決時，僅得准自起訴時起算，而不得
        溯及的為調整。王五祥祭祀公業請求自起訴狀繕本送達
        甲○○等4人時起就系爭第318、319、320地號上之地上
        權租金為調整，應予准許。
    (三)再按地上權內容變更應辦理登記，且土地登記，除土地登
      記規則另有規定外，應由權利人及義務人會同申請之。又
      已登記之他項權利內容如有內容變更時，應於其權利變更
      後1個月內申請登記，此觀土地登記規則第5條、第27條、
      第102條規定自明。而地上權之地租，係地上權人使用土
      地而支付之對價，為地上權之內容，而地上權人即甲○○
      等4人應支付之地租既如上所述應予調整，則王五祥祭祀
      公業就上述318、319地號土地部分，請求甲○○等4人就
      調整後之地租協同辦理租金數額之變更登記，自屬有據。
    (四)末按稱租賃者，謂當事人約定，一方以物租與他方使用收
      益，他方支付租金之契約，民法第421條第1項定有明文。
      甲○○等4人既自陳其向王五祥祭祀公業承租系爭第318、
      319、320地號土地，王五祥祭祀公業自得向甲○○等4人
      請求支付租金，即甲○○等4人有關系爭第320地號土地自
      89年至92年按當年度申報地價百分之3計算之租金，及乙
      ○○就系爭第318、319地號土地92年度之應納租金，即屬
      有據，其中第320地號土地租金，計算式如附表2至5即原
      判決附表四、五、六、七所示，至乙○○應給付之92年度
      系爭第318、319地號地上權地租，其計算方式為：申報地
      價ｘ面積ｘ租率ｘ持分，即第318地號為5,627元【54,338
      元（92年度申報地價，見原審卷第102頁之地價謄本）
      x55x3%x1/16=5,604（元以下四捨五入）】、第319地號為
      1萬6,419元【39267（92年度申報地價，見原審卷第103頁
      之地價謄本）x223x 3%x1/16=16,419（元以下四捨五入）
      】，故王五祥祭祀公業請求甲○○、丁○○○應各別給付
      租金10萬0,680元，乙○○應給付租金為7萬2,364元（元
      以下四捨五入，其算式為5,604+16,419+50,341=72,364）
      ，丙○○應給付租金為5萬0,340元，自屬有據（原判決就
      逾此部分之請求，駁回王五祥祭祀公業之訴，王五祥祭祀
      公業未聲明不服而確定）。
五、綜上所述，王五祥祭祀公業依據租賃之法律關係，請求(一)甲
    ○○等4人各承租王五祥祭祀公業所有如附表1所示3筆土地
    之應付年租金，均應自93年10月1日起，分別調整為依承租
    土地當年度申報地價年息百分之7計算，於當年7月15日一次
    付清。(二)甲○○等4人應各依前項調整後之年租金數額就前
    項第318、319地號土地所登記取得之地上權（登記字號如附
    表1所示），協同王五祥祭祀公業辦理有關租金數額之變更
    登記。(三)甲○○應給付王五祥祭祀公業10萬0,681元，及自
    93年7月5日起至清償日止，按年息百分之5計算之利息。
    (四)乙○○應給付王五祥祭祀公業7萬2,364元，及自93年7 月
    5日起至清償日止，按年息百分之5計算之利息。(五)丁○○○
    應給付王五祥祭祀公業10萬0,681元，及自93年6月22日起至
    清償日止，按年息百分之5計算之利息。(六)丙○○應給付王
    五祥祭祀公業5萬0,340元，及自93年6月22日起至清償日止
    ，按年息百分之5計算之利息，自屬正當，應予准許。原審
    就上開(一)、(二)項請求，僅就第318、319地號土地部分准調高
    為年息百分之6計租，並命變更地上權登記，第320地號土地
    則不准調高，均有不足，自屬可議，王五祥祭祀公業上訴論
    旨請求第318、319地號土地除原判決調高部分外，應再調高
    百分之1，即按年息百分之7計租，並為地上權變更登記，第
    320地號土地應再調高百分之4，即按年息百分之7計租，均
    屬正當，自應由本院廢棄改判如主文第2項、第3項所示。原
    審所為甲○○等4人敗訴之判決，並無不合，甲○○等4人上
    訴論旨仍執前詞指摘原判決此部分不當，求予廢棄改判，為
    無理由，應予駁回上訴。
六、至兩造其餘之攻擊或防禦方法及所用之證據，經本院斟酌後
    ，認為均不足以影響本判決之結果，爰不逐一論列，併此敘
    明。
七、據上論結，本件王五祥祭祀公業之上訴為有理由，甲○○等
    4人之上訴為無理由，依民事訴訟法第449條第1項、第450條
    、第78條、第85條第1項但書，判決如主文。
中　　華　　民　　國　　94　　年　　9 　　月　　 9　　日
                  民事第七庭審判長法　官　鄭三源
                                  法　官　周美月
                                  法　官　王聖惠
正本係照原本作成。
不得上訴。
中　　華　　民　　國　　94　　年　　9 　　月　　12　　日
                                  書記官　陳樂觀
